臺灣高雄地方法院民事判決　　　　　　　95年度訴字第3801號
原　　　告　戊○○
被　　　告　一統徵信股份有限公司高雄分公司
法定代理人　丁○○
兼 上一 人
訴訟代理人　丙○○
被　　　告　乙○○
上列當事人間請求損害賠償事件，本院於民國96年5 月31日言詞
辯論終結，判決如下：
    主      文
原告之訴及假執行之聲請均駁回。
訴訟費用由原告負擔。
    事實及理由
壹、程序方面：
一、按訴狀送達後，原告不得將原訴變更或追加，但請求之基礎
    事實同一，或不擴張或減縮應受判決事項之聲明，或不甚礙
    被告之防禦及訴訟之終結，不在此限；又被告於訴之變更或
    追加無異議，而為本案之言詞辯論者，視為同意之。民事訴
    訟法第255 條第1 項第3 款、第7 款、第2 項定有明文。
    本件原告本於侵權行為之法律關係，訴請判決被告一統徵信
    股份有限公司高雄分公司（下稱一統公司）及被告乙○○應
    連帶給付原告新臺幣（下同）95萬元及其中63萬元自民國72
    年起，其餘32萬元自73年起均至清償日止，按年息15% 計算
    之利息。嗣於起訴狀繕本送達後，追加被告一統公司經理即
    被告丙○○，訴求被告3 人應連帶給付原告95萬元，及其中
    63萬元自72年6 月1 日起、其餘32萬元自78年1 月1 日起均
    至清償日止，按年息15% 計算之利息（見本院卷第24、75
    頁）；被告等均無異議，而為本案之言詞辯論，且追加被告
    之請求之基礎事實同一，亦無甚礙被告等之防禦，揆諸前揭
    說明，自屬准許。
二、本件被告一統公司、丙○○均經合法通知，未於最後言詞辯
    論期日到場，核無民事訴訟法第386 條各款所列情形，爰依
    原告聲請，由其一造辯論而為判決。
貳、實體方面：
一、原告起訴主張：緣訴外人林義聰分別於68年6 月1 日及73年
    1 月1 日分別向伊借貸63萬元及32萬元合計95萬元未償還，
    伊為催討上述借款，於81年間委任訴外人林益堂辦理向林義
    聰催討上述借款，然林益堂竟與林義聰勾結而未完成委任事
    項，且將伊交付之證物遺失，伊以電話要求林益堂返還證物
    時，林益堂答應賠償伊一切損失，伊有錄音存證，但事後林
    益堂又不賠償，伊為向林益堂催討95萬元之損失，乃於93年
    10 月26 日委託被告一統公司之業務經理即被告乙○○（原
    名湯鎵豪）向林益堂催討，並交付上開電話錄音帶等證物予
    被告乙○○，並約定於委辦事項結束或委辦期間屆滿應歸還
    上開錄音帶等物品。詎於委辦期間屆滿後，伊向被告一統公
    司請求返還錄音帶等物品時，該公司實際負責人丙○○竟稱
    湯禎豪已離職，該錄音帶已遺失，致伊無法向林益堂請求賠
    償而受有95萬元之損害及利息，而被告一統公司及丙○○既
    為被告湯禎豪之雇主，自應負連帶賠償責任。為此，爰依民
    法第184 條第1 項、第188 條第1 項規定之侵權行為法律關
    係提起本件訴訟，並聲明：(1)被告3 人應連帶給付原告95
    萬元，及其中63萬元自72年6 月1 日起、其餘32萬元自78
    年1 月1 日起均至清償日止，按年息15% 計算之利息；(2)原
    告願供擔保，請准宣告假執行。
二、被告湯禎豪則以：伊於離職後，將原告所交付之證物及錄音
    帶交給伊之組長即訴外人甲○○，錄音帶不是伊遺失的，況
    該錄音帶並未錄到林益堂答應賠償原告之話語，原告請求依
    賠償95萬元並無理由等語抗辯，並聲明：原告之訴駁回。而
    被告一統公司及丙○○均未於最後言詞辯論期日到庭，惟其
    等曾到庭陳述：被告丙○○為被告一統公司之總經理，訴外
    人甲○○為組長，靠行於被告一統公司，被告湯禎豪則為甲○○僱用經理，甲○○該組所承接的業務由該組自行負責，
    錄音帶遺失與被告一統公司及丙○○無關，況該錄音帶並未
    錄到林益堂有答應賠償原告之話語，原告請求其等賠償並無
    理由等語，並聲明：原告之訴駁回。
三、原告主張伊交付錄音帶等物予被告湯禎豪，惟錄音帶已遺失
    ，迄今仍未返還之事實，業據提出保管條1 紙為證（見本院
    卷第6 頁），且為被告3 人所不否認，堪信真實。原告另主
    張林益堂於錄音帶中有答應賠償伊95萬元及利息，因該錄音
    帶遺失，致伊無法向林益堂請求賠償，被告3 人應連帶賠償
    等情，則為被告3 人否認，並以前揭情詞置辯，經查：
  (一)按因故意或過失，不法侵害他人之權利者，負損害賠償責任
    ，民法第184 條第1 項。是損害賠償之債，以有損害之發生
    及有責任原因之事實，並二者之間，有相當因果關係為成立
    要件。故原告所主張損害賠償之債，如不合於此項成立要件
    者，即難謂有損害賠償請求權存在，最高法院著有48年臺上
    字第481 號判例可資參照。
  (二)原告主張伊將錄音帶交予被告乙○○保管乙節，為被告乙○○所不爭執，雖乙○○辯稱：伊離職前，將錄音帶等資料交
    付予組長甲○○保管云云。然查，被告乙○○前被訴侵占案
    件時，於偵訊中陳稱：接到此案子，其將錄音帶交組長甲○○，只有書面資料由其保管，94年2 月離職後，將資料都交
    給甲○○等語（見高雄地方法院檢察察署95年度他字第46
    28號95年7 月3 日訊問筆錄第2 頁），嗣又於本院中改稱：
    離職後，伊將錄音帶放在辦公室抽屜內，並未交給甲○○等
    語（見本院卷第76頁），被告乙○○就其有無將錄音帶交予
    甲○○乙節，前後所述不一，已難採信。復且甲○○確未收
    受錄音帶之情，業據甲○○於本院中陳述甚明（見本院卷第
    76頁），足見被告乙○○確未將該錄音帶交予組長甲○○。
    而被告乙○○既負責保管錄音帶，本應盡善良管理人之注意
    義務，竟於離職時，疏未將錄音帶移交被告一統公司或其組
    長甲○○保管，致該錄音帶遺失，顯見被告乙○○之過失行
    為已侵害原告之權利。
  (三)次按當事人主張有利於己之事實者，就其事實有舉證之責任
    ，為民事訴訟法第277 條前段所明定。是民事訴訟如係由原
    告主張權利者，應先由原告負舉證之責，若原告先不能舉證
    ，以證實自己主張之事實為真實，則被告就其抗辯事實即令
    不能舉證，或其所舉證據尚有疵累，亦應駁回原告之請求，
    有最高法院17年上字第917 著有判例。原告主張：因林益堂
    在錄音帶內有答應要賠償其未處理完成林義聰積欠伊95萬元
    債務之一切損失，錄音帶遺失，伊無法向林益堂求償95萬元
    ，伊受有95萬元之損失云云，為被告3 人所否認，並辯稱：
    該錄音帶並未錄到林益堂答應賠償原告等語，揆諸上開說明
    ，原告自應舉證證明錄音帶內確有錄到林益堂答應賠償未處
    理林義聰債務之一切損失。然原告並未舉證以實其說，則原
    告主張錄音帶內有錄到林益堂應允賠償一切損失云云，即難
    採信。是以，該錄音帶縱遭被告湯禎豪所遺失，惟原告既無
    法證明錄音帶內容有林益堂應允賠償伊95萬元之損失及利息
    之約定，自難認原告因錄音帶之遺失而受有95萬元之損害，
    揆諸前開說明，原告依據侵權行為之法律關係，請求被告3
    人連帶賠償上述金額，即非有據。
四、綜上所述，本件原告無法證明因錄音帶遺失致伊受有95萬元
    之損害，從而，原告本於侵權行為之法律關係，請求被告3
    人連帶給付95萬元，及其中63萬元自72年6 月1 日起、其餘
    32 萬 元自78年1 月1 日起均至清償日止，按年息15% 計算
    之利息，為無理由，應予駁回，其假執行之聲請亦失所附麗
    ，併予駁回。
五、本件事證已臻明確，兩造其於主張及攻擊防禦方法，核與判
    決結果不生影響，爰不一一論述。
六、據上論結，原告之訴為無理由，依民事訴訟法第385 條1 項
    前段、第78條，判決如主文。
中　　華　　民　　國　　96　　年　　6 　　月　　23　　日
                  民事第一庭法　官　廖純卿
正本係照原本作成。
如不服本判決，應於送達後20日內，向本院提出上訴狀並表明上
訴理由，如於本判決宣示後送達前提起上訴者，應於判決送達後
10日內補提上訴理由書（須附繕本）。
中　　華　　民　　國　　96　　年　　6 　　月　　23　　日
                            書記官　洪嘉慧
